臺灣宜蘭地方法院刑事判決
                                      109年度易字第266號
公  訴  人  臺灣宜蘭地方檢察署檢察官
被      告  黃兆祥



上列被告因竊盜案件，經檢察官提起公訴（109年度調偵緝字第6
號），本院判決如下：
    主  文
黃兆祥竊盜，處有期徒刑參月，如易科罰金，以新臺幣壹仟元折
算壹日。
未扣案之犯罪所得手機（I PHONE 8 plus）壹支沒收，於全部或
一部不能沒收或不宜執行沒收時，追徵其價額。
    犯罪事實
一、黃兆祥意圖為自己不法之所有，基於竊盜之犯意，於民國10
    8年10月16日18時8分許，在址設宜蘭縣○○鎮○○路00號之中華
    郵政羅東郵局櫃臺前，見前一名顧客林益安因寄送包裹至一
    旁處理包裹包裝事宜，將手機(I phone 8 plus)1支暫放於
    該櫃臺上，黃兆祥遂以手及報紙遮掩上開手機之方式，竊得
    上開手機後離去，嗣經林益安發現遭竊報警處理，經警調閱
    監視器乃循線查知上情。
二、案經林益安訴由宜蘭縣政府警察局羅東分局報告臺灣宜蘭地
    方檢察署檢察官偵查起訴。
　　理  由
壹、證據能力部分 
一、按被告以外之人於審判外之言詞或書面陳述，除法律有規定
    者外，不得作為證據，刑事訴訟法第159 條第1 項定有明文
    。查證人即告訴人林益安於警詢中之證述，為被告黃兆祥以
    外之人於審判外之陳述，屬傳聞證據，且被告於準備程序時
    不同意上開證據之證據能力，復查無其他例外取得證據能力
    之法律依據，依前揭規定，應認無證據能力。
二、監視器影像係以攝影機之功能所攝錄之圖像，不含有人類意
    思表達之供述要素，所拍攝內容與現實情狀之一致性，係透
    過機械原理加以還原，並無人對現實情形之記憶、知覺經常
    可能發生之誤差，故該等監視器影像屬非供述證據，並無傳
    聞法則之適用（最高法院97年度台上字第3854號判決要旨參
    照）。被告雖未同意上開證據之證據能力，但本院審酌卷附
    監視器錄影畫面檔案及翻拍照片與本案相關，且證據之取得
    並無違背法定程序情形，又已依法踐行證據調查程序，依上
    述判決意旨，仍具有證據能力。
貳、實體部分 　　
一、訊據被告黃兆祥固不否認監視器攝得之人為其本人，但矢口
    否認有何竊盜犯行，辯稱：我根本沒有印象，或許那個手機
    是我自己的也不一定云云。惟查：
（一）被告於108年10月16日18時8分許，在址設宜蘭縣○○鎮○○路
      00號中華郵政羅東郵局櫃臺前，見告訴人林益安至一旁處
      理包裹，將手機(I phone 8 plus)1支放置於該櫃臺上，
      被告遂以手及報紙遮掩上開手機，竊得上開手機後離去之
      事實，業據證人林益安於偵查中證稱：我當時要去寄快遞
      ，我到郵局櫃檯時，我就拿出手機要寫寄件地址，看完後
      就把手機放在櫃檯，櫃檯人員要我去拿報紙把我要寄的化
      妝品包起來，當我返回櫃檯，我向他說要寄到海外，櫃檯
      人員說來不及，我就要找我的手機卻找不到等語（見108
      年度偵字第6606號卷第8頁），並有監視器翻拍照片、現
      場蒐證照片共22張在卷可稽（見警卷第9-19頁）。復經本
      院當庭勘驗監視器錄影畫面檔案，勘驗結果略以：
　　　拍攝地點：羅東郵局櫃臺內所架設之監視器
      拍攝時間：108年10月16日18時起（勘驗時間以影片中所
                顯示之時間為準）
      影片起始時，有一著白色短袖上衣之男子（即告訴人，下
      稱甲）在櫃臺前處理郵寄事務，櫃臺上散落甲之物品，其
      中有白色I PHONE手機1支，甲於櫃臺與畫面右方之工作臺
      之間來回處理郵寄物品之紙箱並包裝郵寄物品，該手機一
      直放置於郵局櫃臺上。
      時間：18：03：49
　　　一名頭戴紅色安全帽、著藍色長袖上衣、黑色長褲之男子
      （即被告，下稱乙），由畫面上方之工作臺填寫完資料後
      ，走至甲放置該手機之櫃臺處理郵寄事務，並看了該手機
      一眼。
　　　時間：18：04：10
　　　乙走向櫃臺並以雙手碰觸該手機，凝視該手機，隨後於櫃
      臺處理郵寄事務，填寫完郵寄資料後又凝視該手機1眼，
      隨後又往甲之方向觀望，並抬頭左右觀望。
　　　時間：18：05：22
　　　乙以其左手臂壓住該手機，將該手機往自己身體方向移動
      一下，隨後往甲之方向觀望，再以其右手拿該手機往其左
      手臂下方挪動，以左手臂擋住該手機，並抬頭往攝影機方
      向觀望，再往甲之方向觀望，見甲往櫃臺方向走來後，乙
      於18時5分45秒時，以右手拿櫃臺上之報紙蓋在該手機上
      方，然後連同報紙及手機一併以左手拿起，再以右手拿取
      放置零錢用的紅色零錢盤後，離開櫃臺往畫面上方之工作
      臺走去。
　　　時間：18：06：05
　　　乙將紅色零錢盤歸還櫃臺後，於18時7分25秒離開現場。
　　　影像於18：09：57結束。
　　 此有本院勘驗筆錄1份在卷可稽（見本院卷第219-220頁）
      ，足見告訴人之前開指訴並非子虛。是以，被告竊取告訴
      人置於郵局櫃臺上之手機之事實，已堪認定。
（二）被告雖以前詞置辯，惟被告係先以其左手臂壓住該手機，
      將該手機往自己身體方向移動，再四處觀望，見告訴人往
      櫃臺方向走來後，即以右手拿櫃臺上之報紙蓋在該手機上
      方，將報紙連同手機一併以左手拿起離開之過程，有前引
      之勘驗筆錄可參，由被告上述行為舉止觀之，其於行竊之
      際，先四處張望以規避遭發覺，並將欲竊取之手機以報紙
      遮蓋以掩飾犯行，足見其知悉所為係法所不許而不欲為人
      發覺。參以被告於警詢時供稱：當天我騎乘F57-119號普
      重機前往羅東郵局，我去郵局寄信給衛服部，我離開郵局
      後就去吃飯等語（見警卷第3-4頁），益徵被告當時精神
      意識、記憶均甚清楚，尚能駕駛機車，行動亦屬正常，然
      被告卻獨獨忘記取走告訴人手機一事，顯見其前揭所辯，
      僅係事後卸責之詞，不足採信。
（三）本案告訴人係將手機暫放於郵局櫃檯，而至一旁處理包裹
      ，足見告訴人對於手機的管領力並未終止，被告主觀上對
      於該手機屬告訴人管領之物具有認識，並趁他人管領力一
      時鬆弛時加以破壞，具有竊盜故意甚明。綜上，本案事證
      已臻明確，被告犯行堪以認定，應予依法論科。
二、論罪科刑
（一）核被告所為，係犯刑法第320條第1項之竊盜罪。
（二）爰審酌被告不依憑己力循正當途徑獲取所需，恣意竊取他
      人財物，欠缺法治觀念，且犯後否認犯行之態度，應予非
      難，兼衡其犯罪手段、情節、告訴人所受財產損害，暨被
      告自陳國小畢業之智識程度、現因罹病無法工作、家庭經
      濟狀況貧寒等一切情狀，量處如主文所示之刑，並諭知易
      科罰金之折算標準。檢察官雖求刑有期徒刑4月，尚嫌過
      重，併此敘明。
三、沒收
　　被告竊得之手機1支(I phone 8 plus)，未據扣案或實際發
    還，係被告因本件竊盜犯行而取得之直接利得，爰依刑法第
    38條之1 第1 項前段之規定宣告沒收，於全部或一部不能沒
    收或不宜執行沒收時，依同條第3 項追徵其價額。　　
據上論斷，應依刑事訴訟法第299條第1項前段，刑法第320條第1
項、第41條第1項前段、第38條之1 第1 項前段、第3 項，刑法
施行法第1 條之1 第1項，判決如主文。
本案經檢察官李頲翰提起公訴，檢察官林禹宏到庭執行職務。
中　　華　　民　　國　　110 　年　　10　　月　　27　　日
                  刑事第四庭  法  官  楊心希
以上正本證明與原本無異。
如不服本判決應於收受送達後二十日內向本院提出上訴書狀，並
應敘述具體理由；其未敘述上訴理由者，應於上訴期間屆滿後二
十日內向本院補提理由書(均須按他造當事人之人數附繕本)「切
勿逕送上級法院」。
                              書記官  邱淑秋
中　　華　　民　　國　　110 　年　　10　　月　　27　　日
附錄本案論罪科刑法條：
中華民國刑法第320條
意圖為自己或第三人不法之所有，而竊取他人之動產者，為竊盜
罪，處 5 年以下有期徒刑、拘役或 50 萬元以下罰金。
意圖為自己或第三人不法之利益，而竊佔他人之不動產者，依前
項之規定處斷。